臺灣新北地方法院刑事判決
111年度訴字第709號
公  訴  人  臺灣新北地方檢察署檢察官
被      告  徐證祐



指定辯護人  本院公設辯護人湯明純  
上列被告因違反毒品危害防制條例案件，經檢察官提起公訴（11
1年度偵字第6297號），本院判決如下：
    主  文
徐證祐共同犯販賣第三級毒品未遂罪，處有期徒刑壹年拾月，扣
案如附表所示之物均沒收。
    犯罪事實
一、徐證祐明知4-甲基甲基卡西酮屬毒品危害防制條例第2條第2
    項第3款所列管之第三級毒品，不得販賣，竟意圖營利，與
    真實姓名年籍均不詳、綽號「阿傑」之成年男子共同基於販
    賣第三級毒品4-甲基甲基卡西酮之犯意聯絡，由「阿傑」負
    責供應含有4-甲基甲基卡西酮成分之毒品咖啡包，並於民國
    110年11月16日22時36分許，使用暱稱「凱」之帳號在通訊
    軟體微信群組「單身男女交友（數字1之圖示）群」內張貼
    「營業中」之貼圖，暗示其有毒品可供販售，適有警員執行
    網路巡查發現，遂於110年12月16日16時55分許，使用暱稱
    「Tong」之帳號喬裝買家與「凱」聯繫，詢問毒品交宜事宜
    ，雙方合意以新臺幣（下同）4,000元價格交易含有4-甲基
    甲基卡西酮成分之毒品咖啡包10包，並約定在新北市○○區○○
    路0段000號統一超商新巨蛋門市交易，繼由徐證祐於同日19
    時許，依「阿傑」指示前往新北市三峽區某處路邊電箱後方
    ，取得含有4-甲基甲基卡西酮成分之毒品咖啡包10包後，即
    騎乘車牌號碼000-000號普通重型機車前往上開交易地點，
    並於同日20時許，抵達新北市○○區○○路0段000號前，與佯為
    買家之員警確認身分後收取價金，再將含有4-甲基甲基卡西
    酮成分之毒品咖啡包10包交付員警，員警旋即表明身分後逮
    捕徐證祐而未遂，並當場扣得含有4-甲基甲基卡西酮成分之
    毒品咖啡包10包（淨重24.8161公克，驗餘淨重24.3281公克
    ，純度6.46%，純質淨重1.6031公克）以及小米牌紅米手機1
    支，而悉上情。
二、案經新北市政府警察局海山分局報告臺灣新北地方檢察署檢
    察官偵查起訴。
    理  由
壹、程序方面
　　按被告以外之人於審判外之言詞或書面陳述，除法律有規定
    者外，不得作為證據，刑事訴訟法第159條第1項固定有明文
    。惟被告以外之人於審判外之陳述，雖不符前4條之規定，
    而經當事人於審判程序同意作為證據，法院審酌該言詞陳述
    或書面陳述作成時之情況，認為適當者，亦得為證據；當事
    人、代理人或辯護人於法院調查證據時，知有第159條第1項
    不得為證據之情形，而未於言詞辯論終結前聲明異議者，視
    為有前項之同意，同法第159條之5亦有規定。本案下述所引
    被告徐證祐以外之人於審判外之陳述，經本院提示各該審判
    外陳述之內容並告以要旨，檢察官、被告及辯護人均同意有
    證據能力（見本院訴字卷第61頁），復經本院審酌該等供述
    證據作成之客觀情狀，並無證明力明顯過低或係違法取得之
    情形，且為證明本案犯罪事實所必要，認為以之作為證據應
    屬適當，均應有證據能力。另本院後述所引用之其餘非供述
    證據，經本院依法當庭提示令被告辨認或告以要旨並依法調
    查外，復無證據足證係公務員違背法定程序所取得，又為證
    明本案犯罪事實所必要，亦均得作為本案證據。
貳、實體方面
一、認定犯罪事實所憑之證據及理由
　㈠上開事實，業據被告於警詢、偵查中、本院準備程序及審理
    時均坦承不諱（見偵字卷第6至9、34至35頁、本院訴字卷第
    60、112頁），並有新北市政府警察局海山分局搜索扣押筆
    錄暨扣押物品目錄表1份（見偵字卷第10至12頁）、查獲現
    場及扣案物品照片共5張（見偵字卷第21頁反面至第22頁反
    面上方）、通訊軟體微信暱稱「凱」及員警使用通訊軟體微
    信暱稱「Tong」之首頁截圖（見偵字卷第24頁反面）、通訊
    軟體微信群組「單身男女交友（數字1之圖示）群」中暱稱
    「凱」發佈「營業中(圖示)」之訊息截圖（見偵字卷第22頁
    反面下方）各1張、通訊軟體微信暱稱「凱」之人與警員之
    對話紀錄截圖及譯文（見偵字卷第23至24、17至18頁）、警
    員於110年12月16日職務報告（見偵字卷第16頁）、車輛詳
    細資料報表（見偵字卷第25頁）及臺北榮民總醫院111年2月
    17日北榮毒鑑字第C0000000號、第C0000000-Q號毒品成分鑑
    定書、毒品純度鑑定書（見偵字卷第40至41頁）各1份在卷
    可稽，復有上開事實欄一所載扣案之含有4-甲基甲基卡西酮
    成分之毒品咖啡包共10包（淨重24.8161公克，驗餘淨重24.
    3281公克，純度6.46%，純質淨重1.6031公克）可資佐證，
    足供擔保被告上開任意性自白確與事實相符，堪以採信。
　㈡按販賣毒品係違法行為，非可公然為之，亦無公定之價格，
    且不論任何包裝，均可任意分裝增減分量，而每次販賣之價
    量，亦可能因雙方間之關係深淺、資力、需求量及對行情之
    認知、來源是否充裕，查緝是否嚴緊，購買者被查獲時有無
    可能供出購買對象之可能性風險評估等，而異其標準，並機
    動調整，非可一概而論，販賣之利得除經坦承犯行或價量俱
    臻明確外，委難察得實情，販毒之人從價差或量差中牟利方
    式雖異，其意圖營利之非法販賣行為則一，是除非別有事證
    ，足認係按同一價量委買、轉售或無償贈與，確未牟利外，
    尚難執此遽認非法販賣之證據有所未足，致使知過坦承者難
    辭重典，飾辭否認者反得僥倖而失情理之平。再參酌毒品物
    稀價昂，取得不易，且此等交易為政府嚴予取締之犯罪，苟
    無有利可圖，應無甘冒被查緝法辦論處重刑之危險，平白無
    端且無償為該買賣之行為，且被告於警詢及偵查中既均供承
    ：因為缺錢，所以販賣毒品咖啡包等語（見偵字卷第7頁反
    面、第35頁），顯見被告早已預期販賣扣案之上開毒品咖啡
    包後，得以從中賺取毒品價差之利益甚明，準此，被告主觀
    上具有營利意圖，至為灼然。
　㈢本案事證明確，被告上開所為販賣第三級毒品未遂之犯行堪
    以認定，應予依法論科。
二、論罪
　㈠按4-甲基甲基卡西酮屬毒品危害防制條例第2條第2項第3款所
    定之第三級毒品，依法不得販賣。是核被告所為，係犯毒品
    危害防制條例第4條第6項、第3項之販賣第三級毒品未遂罪
    。其意圖販賣而持有第三級毒品之低度行為，為販賣未遂之
    高度行為所吸收，不另論罪。被告與真實姓名年籍均不詳、
    綽號「阿傑」之成年男子，就上開犯行，有犯意聯絡及行為
    分擔，應論以共同正犯。
　㈡被告已著手於販賣第三級毒品犯罪行為之實行而不遂，為未
    遂犯，爰依刑法第25條第2項規定，按既遂犯之刑減輕之。
    又按犯第4條至第8條之罪於偵查及歷次審判中均自白者，減
    輕其刑，毒品危害防制條例第17條第2項定有明文。被告於
    警詢、偵查中、本院準備程序及審理時均就本案販賣第三級
    毒品未遂之犯行自白犯罪，業如前述，爰依前揭規定減輕其
    刑，並依刑法第70條規定遞減輕其刑。
　㈢按刑之量定，為求個案裁判之妥當性，法律固賦予法院裁量
    權，但此項裁量權之行使，除應依刑法第57條規定，審酌行
    為人及其行為等一切情狀，為整體之評價，並應顧及比例原
    則與平等原則，使罪刑均衡，輕重得宜，以契合社會之法律
    感情。又刑法第59條規定犯罪之情狀可憫恕者，得酌量減輕
    其刑，其所謂「犯罪之情狀」，與同法第57條規定科刑時應
    審酌之一切情狀，並非有截然不同之領域，於裁判上酌減其
    刑時，應就犯罪一切情狀（包括第57條所列舉之10款事項）
    ，予以全盤考量，審酌其犯罪有無可憫恕之事由（即有無特
    殊之原因與環境，在客觀上足以引起一般同情，以及宣告法
    定低度刑，是否猶嫌過重等等），以為判斷（最高法院95年
    度台上字第6157號判決意旨參照）。另按刑法第59條之減輕
    其刑，係裁判上之減輕，必以犯罪之情狀可憫恕，認為宣告
    法定最低度之刑猶嫌過重者，始有其適用；如別有法定減輕
    之事由，應先依法定減輕事由減輕其刑後，猶嫌過重時，始
    得為之；若有二種以上法定減輕事由，仍應先依法定減輕事
    由遞減其刑後，猶嫌過重時，始得再依刑法第59條規定酌減
    其刑（最高法院88年度台上字第1862號判決意旨可資參照）
    。查毒品戕害國人健康，且嚴重影響社會治安，故政府立法
    嚴禁販賣毒品，並以高度刑罰來遏止毒品氾濫之問題，被告
    竟無視國家對於杜絕毒品危害之禁令而仍為前揭犯行，考量
    其所犯本案販賣第三級毒品未遂罪，經以刑法第25條第2項
    、毒品危害防制條例第17條第2項之規定遞減輕其刑後，依
    一般國民社會感情，對照其可判處之刑度，尚難認情輕法重
    而有顯可憫恕之處，自無再適用刑法第59條規定酌量減輕其
    刑之餘地，辯護人猶主張被告所販賣之毒品咖啡包數量非鉅
    ，所賺取之費用甚少，犯罪情狀尚屬輕微，且被告尚須扶養
    家庭成員，縱然本案經減刑後量處最低刑度，仍有情輕法重
    之憾，請求依刑法第59條規定酌減輕其刑云云，尚屬無據。
　㈣至員警並未因被告之供述而查獲本案正犯兼毒品上游之「阿
    傑」一情，此有新北市政府警察局海山分局111年8月1日新
    北警海刑字第1113978960號函暨所附職務報告1件在卷可查
    （見本院訴字卷第89至91頁），是被告並無毒品危害防制條
    例第17條第1項減刑規定之適用，併予說明。
三、爰以行為人之責任為基礎，審酌被告無視於國家防制毒品危
    害之禁令，竟欲販賣第三級毒品藉以牟利，助長毒品蔓延，
    若不幸賣出，將致施用者沈迷於毒癮而無法自拔，戕害國民
    身心健康，危害社會治安，惟考量被告本案原欲販賣之毒品
    純質淨重數量及預期利潤均非甚鉅，暨其犯後均坦承本案犯
    行，犯後態度良好，且其於本案行為前，並無違反毒品危害
    防制條例案件而經法院判決論罪處刑之前案紀錄，有臺灣高
    等法院被告前案紀錄表1份存卷可考，兼衡其自承高中畢業
    之智識程度、入監前業工，月收入約3萬餘元，與配偶同住
    ，需扶養祖母、罹患憂鬱症之配偶、領有身心障礙證明之伯
    父之家庭經濟生活狀況（見本院訴字卷第63頁、第119、123
    頁之中華民國身心障礙證明、診斷證明書）等一切具體情狀
    ，量處如主文所示之刑，以資懲儆。
四、沒收
　　扣案之含有4-甲基甲基卡西酮成分之毒品咖啡包10包（淨重
    24.8161公克，驗餘淨重24.3281公克，純度6.46%，純質淨
    重1.6031公克），屬被告於本案著手販賣第三級毒品犯行而
    持有之違禁物（最高法院100年度第3次刑事庭會議決議意旨
    參照），而上開毒品咖啡包之外包裝袋10個，因其上殘留之
    毒品均難以析離，且無析離之實益與必要，當整體視之為違
    禁物，均應依刑法第38條第1項之規定宣告沒收。又扣案之
    小米牌紅米手機1支（IMEI碼：000000000000000/000000000
    000000號），為被告所有並持以聯繫販賣上開毒品咖啡包所
    用之物一節，此經被告供承在卷（見偵字卷第7、35頁、本
    院訴字卷第60頁），應依毒品危害防制條例第19條第1項之
    規定宣告沒收。
據上論斷，應依刑事訴訟法第299條第1項前段（本件依刑事判決
精簡原則僅記載程序法條），判決如主文。
本案經檢察官陳錦宗提起公訴，檢察官王江濱到庭執行職務。
中　　華　　民　　國　　111 　年　　10　　月　　26　　日
                  刑事第二十庭  審判長法  官  林米慧

                                      法  官  陳盈如

                                      法  官  林翠珊
上列正本證明與原本無異。
如不服本判決，應於判決送達後20日內敘明上訴理由，向本院提
出上訴狀（應附繕本），上訴於臺灣高等法院。其未敘述上訴理
由者，應於上訴期間屆滿後20日內向本院補提理由書「切勿逕送
上級法院」。
                                      書記官  王敏芳
中　　華　　民　　國　　111 　年　　10　　月　　26　　日
附錄本判決論罪法條：
毒品危害防制條例第4條
製造、運輸、販賣第一級毒品者，處死刑或無期徒刑；處無期徒
刑者，得併科新臺幣3千萬元以下罰金。
製造、運輸、販賣第二級毒品者，處無期徒刑或10年以上有期徒
刑，得併科新臺幣1千5百萬元以下罰金。
製造、運輸、販賣第三級毒品者，處7年以上有期徒刑，得併科
新臺幣1千萬元以下罰金。
製造、運輸、販賣第四級毒品者，處5年以上12年以下有期徒刑
，得併科新臺幣5百萬元以下罰金。
製造、運輸、販賣專供製造或施用毒品之器具者，處1年以上7年
以下有期徒刑，得併科新臺幣1百50萬元以下罰金。
前五項之未遂犯罰之。
【附表】
編號 扣案物名稱   1 含有4-甲基甲基卡西酮成分之毒品咖啡包10包（淨重24.8161公克，驗餘淨重24.3281公克，純度6.46%，純質淨重1.6031公克，含外包裝袋10個）。   2 小米牌紅米手機1支（IMEI碼：000000000000000/000000000000000號）。 
（以下空白）